【裁判字號】    99,易,731
【裁判日期】    990730
【裁判案由】    家庭暴力防治法等
【裁判全文】
臺灣臺南地方法院刑事判決               99年度易字第731號
公  訴  人  臺灣臺南地方法院檢察署檢察官
被      告  乙○○
上列被告因違反家庭暴力防治法等案件，經檢察官提起公訴（99
年度偵字第2862號），本院判決如下：
    主  文
乙○○犯違反保護令罪，累犯，處有期徒刑陸月，如易科罰金，
以新臺幣壹仟元折算壹日。
    事  實
一、乙○○曾因違反家庭暴力防治法案件，經本院以97年度易字
    第957號判決判處有期徒刑4月確定，並於民國98年2月21日
    執行完畢。乙○○與甲○○本具配偶關係，惟於99年7月1日
    離婚，現為前配偶關係，二人間具有家庭暴力防治法第3條
    第1款所定之家庭成員關係。乙○○時常酗酒，酒後無端對
    甲○○及子女實施肢體上及精神上不法侵害行為，並常以穢
    語辱罵，經甲○○向本院家事法庭聲請通常保護令，由本院
    家事法庭於98年9月8日核發98年度家護字第389號通常保護
    令，令其不得對甲○○實施身體或精神上不法侵害之行為；
    不得對於甲○○為騷擾、跟蹤、通話之聯絡行為；應遠離甲
    ○○娘家（臺南市○○區○○路2段123巷46弄35號）至少
    100公尺；保護令有效期間為1年。乙○○於知悉上開通常保
    護令內容後，猶不知警惕自身言行，復基於違反保護令之犯
    意，於保護令有效期間內之99年2月2日晚間9時55分許，至
    甲○○前址娘家100公尺內之門口處，並以踢大門及小門之
    方式，而對甲○○實施精神上不法侵害行為及騷擾行為，違
    反本院所核發之上開通常保護令。嗣經報警處理，而當場將
    其逮捕。
二、案經臺南市警察局第三分局報告臺南地方法院檢察署檢察官
    偵查起訴。
    理  由
壹、證據能力部分
一、按刑事訴訟法第159條第1項規定，被告以外之人於審判外之
    言詞或書面陳述，除法律有特別規定者外，不得作為證據；
    然「被告以外之人於偵查中向檢察官所為之陳述，除顯有不
    可信之情況外，得為證據」、「被告以外之人於審判外之陳
    述，雖不符前四條之規定，而經當事人於審判程序同意作為
    證據，法院審酌該言詞陳述或書面陳述作成時之情況，認為
    適當者，亦得為證據」、「當事人、代理人或辯護人於法院
    調查證據時，知有第一百五十九條第一項不得為證據之情形
    ，而未於言詞辯論終結前聲明異議者，視為有前項之同意」
    ，刑事訴訟法第159條之1第2項、第159條之5第1項及第2項
    亦分別定有明文。經查，證人即被害人甲○○於警詢時之言
    詞陳述，係被告以外之人於審判外所為之言詞陳述，核其性
    質屬傳聞證據，依刑事訴訟法第159條第1項規定，本不具證
    據能力。惟查，被告未於言詞辯論終結前聲明異議，本院審
    酌證人陳述時之客觀情狀，既無受違法詢問或影響證人陳述
    任意性等不適當之情況發生，其證述內容又與本件事實有相
    當之關聯性，復查無其他情節重大或使證人陳述可信度明顯
    過低之情事，依據前述刑事訴訟法第159條之5規定，證人甲
    ○○於警詢時之言詞陳述自有證據能力。再者，證人甲○○
    於偵查中向檢察官所為之陳述，已經具結擔保其證詞之真實
    性，被告復未曾表示檢察官有何不當訊問之情形，因認證人
    甲○○於偵查中向檢察官所為陳述，並無顯不可信之情況，
    依刑事訴訟法第159條之1第2項規定，應有證據能力。
二、關於勘驗之證據方法，僅法官或檢察官有此實施勘驗權限，
    且勘驗應製作筆錄，記載實施之年、月、日及時間、處所並
    其他必要之事項，且得制作圖畫或照片附於筆錄，但筆錄應
    令依刑事訴訟法命其在場之人簽名、蓋章或按指印，刑事訴
    訟法於第212條、第42條定有明文。本院於準備程序中，就
    被害人甲○○娘家監視錄影帶內容所實施之勘驗，已依法制
    作勘驗筆錄（見本院卷第22頁反面），且踐行相關法定程序
    ，則該勘驗筆錄本身即取得證據能力，此有最高法院97年度
    台上字第5061號判決可資參照。
三、又被告於本院審理中，對於本院98年度家護字第389號通常
    保護令及臺南市警察局第三分局保護令執行紀錄表（臺南市
    警察局第三分局南市警三刑偵字第09943001670號刑事偵查
    卷第7-10頁）之證據能力均未爭執，且未於言詞辯論終結前
    聲明異議，則依前開刑事訴訟法第159條之5第2項規定，視
    為被告已同意援引作為證據，且本院審酌該等證據取得過程
    等節，認為上開證據均有證據能力，可以作為認定事實有無
    之依據，合先敘明。
貳、實體部分
一、上開事實，業據被告乙○○於本院審理時（見本院卷第22頁
    正面、第37頁反面）坦承不諱，核與證人即被害人甲○○於
    警詢、偵查與審理時之證述情節相符，並經本院勘驗當日錄
    影光碟屬實（見本院卷第22頁反面），復有本院於98年9月8
    日核發98年度家護字第389號通常保護令1件及臺南市警察局
    第三分局99年2月2日保護令執行紀錄表1份（見臺南市警察
    局第三分局南市警三刑偵字第09943001670號刑案偵查卷第7
    至10頁）在卷可稽，足認被告自白與事實相符，應堪採信。
    本件事證已明，被告犯行堪以認定，應依法論科。
二、本件被告與被害人具前配偶之關係，為家庭暴力防治法第3
    條第3款所定之家庭成員，被告於99年2月2日晚間9時55分許
    ，至被害人前址娘家門外，腳踢大門及小門而為騷擾之行為
    ，違反本院所核發之上開通常保護令，係對被害人之精神上
    不法侵害行為。是核被告所為，係違反家庭暴力防治法第61
    條第2款、第4款之違反保護令罪。又被告前曾受有期徒刑以
    上刑之宣告，有臺灣高等法院被告前案紀錄表1件在卷可憑
    ，其於受有期徒刑執行完畢後，5年內故意再犯本件有期徒
    刑以上之罪，應依刑法第47條第1項規定論以累犯，並加重
    其刑。爰審酌被告犯罪動機、手段、於法院核發本件保護令
    之後，違反保護令之內容，對被害人所為騷擾行為之態樣，
    對被害人造成之影響，並進入被害人娘家住處100公尺之範
    圍內，漠視法院之命令且造成被害人生活之困擾，前已曾有
    違反保護令之類似犯行，本次猶然再犯，犯罪後於偵查及本
    院審理時坦承犯行之態度等一切情狀，量處如主文所示之刑
    ，並諭知易科罰金之折算標準，以示懲儆。
三、公訴意旨雖認被告於前揭時地，尚有以「等我關出來要讓你
    的家人及小孩死的很難看」等語恐嚇被害人，而認被告此部
    分行為另涉有違反保護令之騷擾犯行，且亦涉有恐嚇危害安
    全罪嫌等語。惟按犯罪事實，應依證據認定之，無證據不得
    認定其犯罪事實，刑事訴訟法第一百五十四條第二項定有明
    文。公訴意旨係以證人即被害人於警詢及偵查中證述被告於
    前開時地曾為上開恐嚇言語云云為據，因認被告此部分亦涉
    有前開罪嫌等語。訊據被告於本院審理中堅決否認有此部分
    犯行，辯稱：其在前案入獄前，曾以前開言詞恐嚇被害人，
    但當日並未為前開恐嚇言語云云。經查：訊據證人即被害人
    於偵查中證述：（問：乙○○是否當天有說要讓你家人死的
    很難看？）答：他每次喝酒都會這樣講，但這一次是否這樣
    講我不記得（見99年度偵字第2862號偵查卷第24頁正面）；
    而於本院審理中則證述：（問：「等我關出來要讓你的家人
    及小孩死的很難看」這句話，那天你是否有聽到沒有，還是
    他平常都會這樣說，你才這樣跟警察說？）答：那天在裡面
    我是沒有聽到，只是他平常都會這樣說；（問：所以你是依
    照被告之前的行為去判斷？）答：是的（見本院卷第40頁反
    面），依此，證人即被害人亦未能肯定被告當日確曾為前開
    恐嚇言語。再者，雖於前揭時日被告曾騎車至被害人娘家外
    ，對住處方向比手畫腳，而可判斷被告有說話，惟並未錄得
    聲音，無從判斷被告當時言語內容為何，此有當庭勘驗被害
    人娘家監視錄影帶內容之勘驗筆錄在卷可證（見本院卷第22
    頁反面），則被告辯稱並無對被害人為前揭恐嚇之言詞，即
    非無據。此外，復查無其他積極證據足認被告確有為上開犯
    行，應認此部分犯罪尚屬不能證明。惟公訴意旨認此部分與
    前開違反保護令罪之論罪部分具有裁判上一罪關係，爰不另
    為無罪之諭知，附此敘明。
據上論斷，應依刑事訴訟法第299第1項前段，家庭暴力防治法第
61條第2款、第4款，刑法第11條前段、第47條第1項、第41條第
1項前段，判決如主文。
本案經檢察官吳坤成到庭執行職務。
中    華    民    國    99    年    7     月    30    日
                  刑事第十二庭  法  官  卓穎毓
以上正本證明與原本無異
如不服本判決應於收受本判後10日內向本院提出上訴書狀，並應
敘述具體理由。其未敘述上訴理由者，應於上訴期間屆滿後20日
內向本院補提理由書狀（均須按他造當事人之人數附繕本）「切
勿逕送上級法院」。
                                書記官  林書婷
中    華    民    國    99    年    7     月    30    日
附錄本案論罪科刑法條：
家庭暴力防治法第61條
違反法院依第 14 條第 1 項、第 16 條第 3 項所為之下列裁定
者，為本法所稱違反保護令罪，處 3 年以下有期徒刑、拘役或
科或併科新臺幣 10 萬元以下罰金：
一、禁止實施家庭暴力。
二、禁止騷擾、接觸、跟蹤、通話、通信或其他非必要之聯絡行
    為。
三、遷出住居所。
四、遠離住居所、工作場所、學校或其他特定場所。
五、完成加害人處遇計畫。

司法院資訊處製作；財團法人民間司法改革基金會備份。
